臺灣新竹地方法院交通事件裁定　　　　 99年度交聲字第662號
原處分機關　　交通部公路總局新竹區監理所新竹市監理站
異　議　人　　楊雲龍
即受處分人
上列異議人因違反道路交通管理處罰條例事件，對於交通部公路
總局新竹區監理所新竹市監理站中華民國99年11月24日所為之竹
監新三字第裁51-E00000000號違反道路交通管理事件裁決處分，
聲明異議，本院裁定如下：
       主  文
異議駁回。
       理  由
一、按異議人不服第8 條主管機關所為之處罰，得於接到裁決書
    之翌日起20日內，向管轄地方法院聲明異議，又交通法庭認
    為聲明異議無理由者，應以裁定駁回之，道路交通管理處罰
    條例第87條第 1項、道路交通事件處理辦法第18條分別定有
    明文。次按，汽車駕駛人轉彎時，不依標誌、標線、號誌指
    示者，處新臺幣（下同）600元以上1,800元以下罰鍰；又汽
    車駕駛人違反第48條規定者，除依原條款處罰鍰外，並記違
    規點數1點，道路交通管理處罰條例第48條第1項第2款、第6
    3條第1項第1款分別亦有明文。
二、原處分意旨略以：異議人即受處分人楊雲龍於民國99年9月2
    7日16時37分許，駕駛車牌號碼HPK-740號重型機車，行經新
    竹市○○路與客雅大道路口時，因不依號誌指示違規左轉，
    經新竹市警察局第三分局青草湖派出所員警以異議人「未依
    號誌指示」之違規，填掣竹市警交字第 E00000000號舉發違
    反道路交通管理事件通知單予以舉發。嗣異議人向原處分機
    關交通部公路總局新竹區監理所新竹市監理站提出陳述，由
    原處分機關函請原舉發單位調查，仍認其有前揭違規行為，
    而依道路交通管理處罰條例第48條第1項第2款規定，於99年
    11月24日以竹監新三字第裁51-E00000000號違反道路交通管
    理事件裁決書裁處異議人罰鍰600元，並依同條例第63條第1
    項第1款記違規點數1點。
三、聲明異議意旨略以：當時交通號誌直行號誌燈故障，異議人
    確定係於左轉燈亮時始依號誌指示左轉；又舉發員警攔檢時
    所處位置距離明湖路及客雅大道路口至少100 公尺無從確實
    看清楚異議人有無不依號誌指示駕駛之行為，故其檢舉之合
    法性顯有疑慮；最後攔檢當時掣單員警與異議人之對話有錄
    音存證，該內容可證明斯時該路段之交通號誌確有故障之情
    形，影響用路人權益甚鉅，為此提出聲明異議，爰請求撤銷
    原處分等語。
四、經查：
(一)、異議人於舉發單所載時間、地點有不依號誌指示違規左轉之
    情，業據證人即掣單舉發員警徐桂書於本院訊問時具結證稱
    ：「（請簡述本件舉發經過為何？）我是服16時到18時的交
    通違規舉發勤務，我是和我同事李台煒一起服勤，地點在明
    湖、客雅大道口，執行交通違規取締勤務，當天看到楊雲龍
    騎摩拖車沒有停在停等線，在超越停等線的前面，我看到他
    準備左轉，那時候燈號是直行箭頭60秒往市區，不能左轉客
    雅大道，我就跟楊雲龍吹哨攔停，他沒有看到，我說那個是
    沒有左轉燈，你不能左轉，楊雲龍就辯稱他沒有看到，我同
    事李台煒就帶他現場瞭解，回來以後我就掣單」、「（你所
    在的位置可以很明確看到燈號的變換嗎？）可以」、「（是
    否確實於照片上的位置攔停【提示異議人拍攝照片並告以要
    旨】？）對，我每次取締都站在那個位置」、「（當天的號
    誌是否故障？）沒有」、「（你剛才說的剩餘秒數是何意？
    ）停止線上面有一個秒燈，跳號是從45秒跳到20秒，是往下
    減的，這段時間可以左轉客雅大道，到了20秒以後就不能左
    轉，楊雲龍是在明湖路的路口往市區方向左轉客雅大道，要
    有直行箭頭及左轉箭頭才可以走，這是第二個時相，第三個
    時相是從客雅大道往明湖路的方向，同時可以右轉與左轉，
    第一個時相是在明湖路上，從青草湖直市區方向，或是從市
    區直行青草湖，如果有右轉箭頭，同時也可以從明湖路右轉
    客雅大道」、「（異議人通過時是那一個時相？）在第一時
    相還沒有經過時，楊雲龍就直接左轉客雅大道，左轉箭頭還
    沒有亮，楊雲龍就轉了」、「（當天燈號是否完全沒有故障
    ？）完全正常」等語（本院卷第27頁背面至第28頁）；及經
    與證人徐桂書共同執行勤務之員警即證人李台煒具結證稱：
    「（舉發的經過情形是否有看到？）印象中，好像楊雲龍有
    找我討論違規的燈號的號誌，楊雲龍請我過去路口的交通號
    誌運轉的狀況，我就敘述客雅大道與明湖路燈號運轉轉情形
    給楊雲龍聽，之後我就沒有印象了」、「（是否尚有其他資
    料補呈？）有。（庭呈）99年 9月27日16時到18時，我與徐
    桂書警員在新竹市○○路與客大道口，取締的違規件數總計
    是14件，異議人楊雲龍是排在第8件，第4張是針對本所99年
    9 月份到11月份客雅大道與明湖路口對不依號誌規定指示左
    轉彎告發件數，共計 249件」、「（所以你的意思是否是那
    個路口沒有依號誌規定左轉的件數是最多的？）是」、「當
    天的號誌是否有故障？）沒有」等語綦詳（本院卷第28頁背
    面至第29頁），觀之證人 2人係隔離、分別證述當日取締情
    節，二者內容大致相符，且本院審究證人徐桂書、李台煒係
    依法令執行交通秩序維護職務之警察人員，對異議人並無主
    觀好惡，立場自是客觀公正，又其與異議人互不相識，亦無
    私怨仇隙，衡情證人應無設詞構陷誣指異議人之必要，再證
    人係經具結後始為上開證述，當無甘冒受偽證罪之追訴處罰
    ，而為與事實不符之虛偽陳述之理，此外，復查無任何證據
    足資證明證人徐桂書、李台煒有捏造事實、違法取締之情事
    ，則執勤員警本其維護交通秩序、安全職責所為之舉發，自
    應受到合法、正確之推定，況證人 2人對於舉發當時之經過
    細節描述明確，由其證述詳盡之情況亦可徵證人 2人上開所
    為證述係記憶清晰下所為之陳述，堪足採信。準此，異議人
    確有未依號誌指示違規左轉之違規事實，應堪認定。
(二)、至異議人辯稱員警所處位置無法清楚辨識紅綠燈號誌運作之
    情況，故質疑本件舉發之合法性云云。惟觀之證人徐桂書、
    李台煒於舉發當日所站立之位置，視線並無其他物體阻擋，
    確可清楚目測該交岔路口之號誌燈號及人車往來行進動態，
    且舉發路口行車管制號誌之紅綠燈號誌亦明白可見，再佐以
    當時時間為16時30分許，亦無光線不足之疑慮；尤觀證人徐
    桂書證稱其每次取締皆站立於上開位置，倘若系爭地點無法
    清楚辨認用路人有否違規行為，豈非徒增其等執行勤務之困
    擾？徵諸此等客觀情狀，異議人此部分辯解自非可採。
(三)、另異議人辯稱舉發地點即明湖路與客雅大道路口其中 1座交
    通號誌之直行燈號於舉發時間已故障，影響用路人之權益甚
    鉅云云。惟查，該路段之交通號誌於99年 9月27日16時37分
    並無故障或維修之紀錄，有新竹市政府100年1月10日府交管
    字第1000001364號函在卷可稽（本院卷第21頁），況本件異
    議人明知該路段有直行燈號及左轉燈號，必待左轉燈顯示後
    方可左轉通行，故該路段之直行燈號有無故障實與異議人違
    規左轉之行為毫無干係，遑論，該路段交叉路口設有同步運
    作之 3座交通號誌，其中有限速標誌之號誌燈係預告號誌，
    異議人所指有故障之號誌燈係近端號誌，於剩餘秒數左側之
    號誌燈係遠端號誌，此節除有異議人提供之相片 1紙在卷可
    稽外，另有本院與新竹市政府交通處工程與管理科之公務電
    話紀錄內容在卷可佐（本院卷第 7頁及第24頁），是縱認異
    議人所指該座交通號誌之直行燈確有故障之情為真，然異議
    人既然能從其餘 2座交通號誌得知正確之訊號，則何有影響
    用路人權益可言，顯見異議人此節所辯，僅屬卸責之詞，並
    不影響其有交通違規之事實。
(四)、再者，本件警察固未提出錄音錄影等證據證明，惟按交通員
    警掣單舉發違反道路交通管理處罰條例所列之違規事實，本
    質為行政處分，係公務員基於職務上權力，依法就特定具體
    事件所為公法效果之單方行政行為，基於公務員為公法行為
    具有公信力之原則，該行政處分當可被推定為有效，其據以
    依法處分之事實亦應認定為正確無誤，本此公信原則，立法
    者乃賦予行政機關制定違反道路交通事件統一裁罰基準及處
    理細則，使執勤員警得立即處分以維交通秩序、安全之行政
    目的，反之，若謂公務員一切行政行為均需預留證據以證其
    實，則國家行政勢必窒礙難行，據此，刑事訴訟法就犯罪證
    據有關規定中與屬行政秩序罰之交通違規裁罰本旨不合部分
    ，自不在準用之列。另依道路交通管理處罰條例裁處行政罰
    事件，依公法爭議之舉證責任分配法則，固應先由行政機關
    就履踐相關正當法定程序及人民應受處罰之客觀違反法令行
    為，負證明之責，惟倘受處分人就行政機關已為相當證明之
    前開事項欲為抗辯，亦須就其所辯提出反證，且行政機關就
    上揭應為舉證事項，非不得以執行查察取締勤務之人員，依
    調查人證之程序，就親身經歷事實提供不可替代之證明方法
    。從而，本件異議人既未就執勤員警之舉發有誤提出相關證
    據以供調查，本院亦查無任何證據足資證明員警有捏造事實
    違法取締之情事，則執勤員警本其維護交通秩序之舉發及於
    本院審理時依法定程序所得之供述，自應受到合法、正確之
    推定，不得僅因舉發員警未保留錄音檔案即推翻證人徐桂書
    、李台煒上揭證述，併予敘明。
五、綜上，原處分機關對異議人之前揭違規行為，依道路交通管
    理處罰條例第48條第1項第2款及違反道路交通管理事件統一
    裁罰基準表之規定，裁處罰鍰600 元，並依違反道路交通管
    理處罰條例63條第1項第1 款記違規點數1點，核無違誤，本
    件異議為無理由，應予駁回。
六、應依道路交通事件處理辦法第18條，裁定如主文。
中    華    民    國   100    年    3     月    25    日
                  交通法庭法  官        楊數盈
以上正本證明與原本無異。
如不服本裁定，應於裁定送達後5 日內向本院提出抗告狀。
中    華    民    國   100    年    3     月    25    日
                          書記官        陳麗麗